【裁判字號】    89,判,1738
【裁判日期】    890531
【裁判案由】    商標註冊
【裁判全文】
行  政  法  院  判  決                          八十九年度判字第一七三八號
    原      告  甲○○
    訴訟代理人  陳啟舜  律師
    被      告  經濟部智慧財產局（原經濟部中央標準局）
右當事人間因商標註冊事件，原告不服行政院中華民國八十八年三月二十九日台八八
訴字第一二五四一號再訴願決定，提起行政訴訟。本院判決如左︰
    主  文
原告之訴駁回。
    事  實
緣原告於民國八十六年十二月二十四日以「雪世界冰屋及圖」商標（下稱系爭商標
，如附圖一），指定使用於商品及服務分類表第三十類之冰、冰淇淋商品向被告申請
註冊。經被告審查結果，以其與萬大機械工廠張王珠如之註冊第四三○六一○號「雪
記及圖」商標（下稱據以核駁商標，如附圖二）近似，乃予以核駁，於八十七年九月
十五日發給第0000000號商標核駁審定書。原告不服，提起訴願、再訴願，遞
遭決定駁回，遂提起本件行政訴訟。茲摘兩造訴辯意旨於次：
原告起訴意旨略謂︰一、按「各機關受理人民聲請許可案件適用法規時，除依其性質
應適用行為時之法規外，如在處理程序終結前，據以准許之法規有變更者，適用新法
規。」係中央法規標準法第十八條所明定。被告對系爭商標申請註冊之處分依據法條
，即商標法第三十七條業已於八十六五月七日修正公告，並於八十七年十一月一日施
行，嗣系爭商標是否有違反商標法規定，自應以八十七年十一月一日施行新法規為限
。二、次按，商標圖樣「相同或近似於他人同一商品或類似商品之註冊商標。」不得
申請註冊，固為商標法第三十七條第一項第十二款所明定，惟該相同或近似他人之註
冊商標專用期間已屆滿者，其專用權自然失效，且非商標法所稱之「註冊商標」，並
不得用以拘束他人以相同或近似之商標申請註冊。而本件據以核駁商標，其專用期限
已在八十八年二月十五日屆滿，且亦未准延展註冊，已因專用期間屆滿而失效，已非
商標法所稱「註冊商標」。系爭商標不得申請註冊之原因已消失，自應准許註冊。三
、又系爭商標圖樣，係由一圓形線條之透明球體內置有頭戴紅色帽子之雪人手持有雪
鏟，且雪人四週飄逸著雪花，圖形上方配以「雪世界冰屋及圖」等文字所構成，該
商標圖樣除為文字、圖形之聯合式外，尤其是，該圖形更被圈圍在一圓形透明球體內
，且具有飄逸雪花及紅藍顏色，整體之造型、創意獨具巧思。而據以核駁商標圖樣，
其係由單一墨色之雪人圖形置於「雪記」中文文字上，該雪人圖形係形成橢圓形狀之
無手足設計，且頭部除套有帽外，被覆有與帽材質一致之圍巾，該圖形與系爭商標圖
樣之圖形繁簡有別，且有顏色上之差異，應非屬近似之圖形，異時異地隔離通體觀察
，當無使人產生混淆誤認之虞。四、綜上所述，系爭商標應無違反商標法第三十七條
第一項第十二款規定，原處分顯有違誤，訴願、再訴願決定機關未予查證，亦顯有違
誤，爰依法提出行政訴訟。請判決將再訴願決定、訴願決定、原處分均撤銷，以維法
治等語。
被告答辯意旨略謂︰按商標圖樣「相同或近似於他人同一商品或類似商品之註冊商標
」，不得申請註冊，為本件系爭商標核駁審定時商標法第三十七條第一項第十二款前
段所明定。本件系爭商標圖樣上之圖形，與據以核駁商標圖樣上之圖形，二者均由可
愛之雪人造型構成，細加比對固有些微差異，惟異時異地隔離觀察，難謂無使一般消
費者產生混淆誤認之虞，應屬近似之商標，復均指定使用於冰、冰淇淋等商品，自有
核駁當時首揭法條規定之適用，是被告依法核駁其註冊之申請，並無不合。請判決駁
回原告之訴等語。
    理  由
按商標圖樣相同或近似於他人同一商品或類似商品之註冊商標，及其註冊商標期滿失
效後未滿二年者，不得申請註冊，為原告以系爭商標申請註冊當時商標法第三十七條
第一項第十二款前段所規定。而判斷商標之近似與否，應就其主要部分隔離觀察有無
使人混同誤認之虞以為斷，迭經本院二十六年判字第四八號、四十七年判字第五一號
著有判例。又商標在外觀、觀念或讀音方面有一近似者，即為近似之商標；商標圖樣
上之圖形相似，有混同誤認之虞者，為外觀近似。查本件原告於八十六年十二月二十
四日以系爭商標指定使用於商品及服務分類表第三十類之冰、冰淇淋商品向被告申請
註冊。經被告審查結果，以系爭商標圖樣上之圖形與據以核駁商標圖形近似，且指定
使用於同一或類似商品，乃於八十七年九月十五日予以核駁。核與首揭法令規定並無
不合，一再訴願決定遞予維持，亦無違誤。原告起訴主張系爭商標圖樣上之圖形係一
透明玻璃球形體內含一頭戴紅色水桶帽、手拿紅色雪鏟、並有一紅色長尖鼻之小雪人
，輔以飄落雪花，而據以核駁商標圖樣上之圖形僅為單一墨色之簡單雪人造形，外觀
繁簡有別，且有顏色上之差異，分離觀察，當無使人產生混淆誤認之虞；據以核駁商
標之專用權期間至八十八年二月十五日到期未延展而消滅，系爭商標應可核准註冊云
云。然查系爭商標圖樣上之圖形與據以核駁商標圖樣上之圖形，均由可愛之雪人造形
構成，異時異地隔離觀察，難謂無使一般消費者產生混淆誤認之虞，復均指定使用於
冰、冰淇淋等同一或類似商品，應屬近似之商標，揆諸首揭法律規定系爭商標自不得
申請註冊。次查被告係於八十七年九月十五日核駁申請，當時據以核駁商標之專用權
期間尚未屆滿，且依當時商標法第三十七條第一項第十二款規定，據以核駁商標期滿
失效後未滿二年，仍有拘束近似商標申請註冊之效力。縱依八十七年十一月一日公布
施行之商標法第二十五條前段之規定，申請商標專用期間延展註冊者，應於期滿前、
後六個月內申請，本件據以核駁商標於專用期間屆滿後六個月內仍得申請延展註冊。
是原告前開主張均不足採。綜上所述，原處分核駁原告以系爭商標申請註冊，於法並
無不合，一再訴願決定遞予維持，均無違誤，原告起訴意旨，核無理由，應予駁回。
據上論結，本件原告之訴為無理由，爰依行政訴訟法第二十六條後段，判決如主文。
中    華    民    國     八十九      年      五      月     三十一      日
                    行 政 法 院 第 二 庭
                                審 判 長 評  事      陳  石  獅
                                         評  事      彭  鳳  至
                                         評  事      黃  合  文
                                         評  事      林  茂  權
                                         評  事      王  立  杰
右  正  本  證  明  與  原  本  無  異
                                         法院書記官  蘇  金  全
中    華    民    國     八十九      年      六      月       一        日
附圖一系爭商標                       附圖二據以核駁商標
~[g;h:\scn\89\00000000.1;;]
~[g;h:\scn\89\00000000.2;1700;]


司法院資訊處製作；財團法人民間司法改革基金會備份。
